臺灣彰化地方法院刑事判決
111年度訴字第77號
公  訴  人  臺灣彰化地方檢察署檢察官
被      告  黃福裕


上列被告因違反藥事法案件，經檢察官提起公訴（110年度偵字
第14063、14709號），被告於準備程序為有罪之陳述後，本院合
議庭裁定由受命法官獨任進行簡式審判程序，判決如下：
    主          文
甲○○犯轉讓禁藥罪，共肆罪，各處有期徒刑參月。應執行有期徒
刑拾月。
扣案之甲基安非他命吸食器壹組及玻璃球壹個均沒收。
    犯罪事實及理由
一、本案犯罪事實及證據，除犯罪事實欄一㈡所載「同年11月10
    日」應更正為「同年10月10日」、犯罪事實欄一最後一行應
    補充：「嗣經警查獲，並扣得甲基安非他命吸食器1組及玻
    璃球1個，而循線查悉上情。」；證據部分補充「被告甲○○
    於本院準備程序及審理時之自白」外，其餘均引用附件檢察
    官起訴書之記載。
二、論罪科刑：
（一）行為人轉讓甲基安非他命（未達法定應加重其刑之一定數
      量）予成年男子，同時該當藥事法第83條第1項轉讓禁藥
      罪及毒品危害防制條例第8條第2項轉讓第二級毒品罪之構
      成要件。因轉讓禁藥罪之法定刑為7年以下有期徒刑，得
      併科新臺幣（下同）5,000萬元以下罰金，較轉讓第二級
      毒品罪之法定刑6月以上5年以下有期徒刑，得併科70萬元
      以下罰金為重，故應依重法優於輕法之原則，擇較重之藥
      事法第83條第1項轉讓禁藥罪論處（最高法院刑事大法庭1
      09年度台上大字第1089號裁定意旨參照）。故轉讓甲基安
      非他命之行為，除轉讓達毒品危害防制條例第8條第6項規
      定之一定數量（淨重10公克以上），或有毒品危害防制條
      例第9條所定加重情形，致經依法加重後之法定刑，較藥
      事法第83條第1項轉讓禁藥之法定刑為重外，依重法優於
      輕法原則，應適用重法即藥事法第83條第1項之轉讓禁藥
      罪處罰。查本案被告轉讓甲基安非他命之數量並未達淨重
      10公克以上，轉讓對象亦非懷孕婦女、未成年人或混和二
      種以上毒品等毒品危害防制條例第9條所列加重情形，依
      前說明，自應依藥事法第83條第1項之規定論處。
（二）行為人轉讓同屬禁藥之第二級毒品甲基安非他命（未達法
      定應加重其刑之一定數量）予成年人（非孕婦），依重法
      優於輕法之原則，擇較重之藥事法第83條第1項轉讓禁藥
      罪論處，如行為人於偵查及歷次審判中均自白，仍應適用
      毒品危害防制條例第17條第2項規定減輕其刑（最高法院
      刑事大法庭裁定109年度台上大字第4243號參照）。本件
      被告轉讓同屬禁藥之第二級毒品甲基安非他命予成年男子
      ，故應論以藥事法第83條第1項之罪，被告於偵查中及審
      判時均自白犯行，依上開最高法院見解，仍應適用毒品危
      害防制條例第17條第2項之規定減輕其刑。
（三）核被告所為，均係犯藥事法第83條第1項之轉讓禁藥罪，
      共4罪。至被告轉讓甲基安非他命前之持有行為，與其轉
      讓之行為，為實質上一罪之階段行為，其轉讓之高度行為
      既已適用藥事法加以處罰，則其為轉讓而持有甲基安非他
      命之低度行為，即不能再行割裂適用毒品危害防制條例之
      規定論處，而藥事法對於持有禁藥之行為未設有處罰規定
      ，故就被告持有甲基安非他命之低度行為，不另處罰。被
      告所為上開4罪間，犯意各別，行為互殊，應予分論併罰
      。
（四）爰以被告之責任為基礎，審酌被告明知甲基安非他命戕害
      身心，竟無視國家禁制毒品、管制藥品之宣導及政策，無
      償轉讓予他人施用，其所為非但增加禁藥在社會流通之危
      險性，且對國民健康及社會秩序均已產生潛在之危害，著
      實應予非難；惟念其犯後坦承犯行，態度尚佳，並衡量本
      案犯罪情節、轉讓之次數及對象，兼衡被告自述為國中畢
      業之智識程度、務農、有配偶及2名未成年子女須其扶養
      及有中低收入戶證明之生活狀況（見本院卷第48、57頁）
      等一切情況，各量處如主文所示之刑。並考量被告所犯之
      罪犯罪類型相同，且其行為態樣、手段、動機均相同，於
      併合處罰時，其責任非難重複之程度較高，基於罪責相當
      之要求，於刑法第51條第5款所定之外部性界限內，綜合
      評價各罪類型、關係、法益侵害之整體效果，犯罪人個人
      特質，及以比例原則、平等原則、責罰相當原則、重複評
      價禁止原則為內涵之內部性界限，為適度反應被告整體犯
      罪行為之不法與罪責程度及對其施以矯正之必要性，定其
      應執行之刑。
三、扣案之甲基安非他命吸食器1組及玻璃球1個，為被告所有，
    且係供本件犯罪事實欄一㈡至㈣犯行所用，業經被告於警詢時
    供承不諱（見偵字第14063號卷第9至15頁），爰依刑法第38
    條第2項規定宣告沒收。
四、依刑事訴訟法第273條之1第1項、第299條第1項前段、第310
    條之2、第454條第2項，判決如主文。
五、如不服本判決，得於判決書送達之翌日起20日內，以書狀敘
    述理由，向本院提出上訴（須附繕本）。
本案經檢察官蔡奇曉提起公訴，檢察官林子翔庭執行職務。
中    華    民    國   111    年    3     月     31   日
                  刑事第七庭    法  官  李  昕
以上正本證明與原本無異。
如不服本判決應於收受判決後20日內向本院提出上訴書狀，並應
敘述具體理由；其未敘述上訴理由者，應於上訴期間屆滿後20日
內向本院補提理由書（均須按他造當事人之人數附繕本）「切勿
逕送上級法院」。
中　　華　　民　　國　 111　　年　　3 　　月　　 31　 日
                                書記官  李政優
附錄本案論罪科刑法條全文： 
藥事法第83條第1項
明知為偽藥或禁藥，而販賣、供應、調劑、運送、寄藏、牙保、
轉讓或意圖販賣而陳列者，處7年以下有期徒刑，得併科新臺幣5
千萬元以下罰金。 
附件：
臺灣彰化地方檢察署檢察官起訴書
                                    110年度偵字第14063號
                                    110年度偵字第14709號
　　被　　　告　甲○○　男　50歲（民國00年0月0日生）
　　　　　　　　　　　　住彰化縣○○鄉○○路000號
　　　　　　　　　　　　國民身分證統一編號：Z000000000號
上列被告因違反毒品危害防制條例等案件，已經偵查終結，認應
提起公訴，茲將犯罪事實及證據並所犯法條分敘如下：
　　　　犯罪事實
一、甲○○明知甲基安非他命係毒品危害防制條例第2條第1項列管
    之第二級毒品，亦係行政院衛生署（改制為衛生福利部）明
    令公告之毒害藥品，屬藥事法第22條第1款規定之禁藥，不
    得轉讓，竟基於轉讓禁藥之犯意，於：
  ㈠110年9月25日上午9時35分許，在其位在彰化縣○○鎮○○ 段000
    0地號15（楠底路湳底東巷）處之農地，無償轉讓不詳 重量
    之甲基安非他命予胡順偉。
  ㈡同年11月10日上午6時50分許，在上開農地，無償轉讓甲基安
    非他命（當時已放在玻璃球吸食器內）予其友人蔡政育施用
    。 
  ㈢同年10月11日中午12時17分許，在上開農地，無償轉讓甲基 
    安非他命（當時已放在玻璃球吸食器內）予其友人李聰禮施
     用。 
  ㈣同年11月4日凌晨4時許，在上開農地，無償轉讓甲基安非他 
    命（當時已放在玻璃球吸食器內）予其友人蔡政育施用。 
二、案經彰化縣警察局員林分局報告偵辦。
　　　　犯罪事實
一、上開犯罪事實，訊據被告甲○○於警詢、偵訊時均坦承不諱，
    核與證人胡順偉、蔡政育及李聰禮於警詢、偵訊時之證述情
    節相符，並有上開農地附近之監視器畫面翻拍照片、相關蒐
    證照片、證人胡順偉、蔡政育及李聰禮前去上開農地時使用
    車輛之車輛詳細資料報表等在卷足憑，足見被告之自白與事
    實相符而得採信，其犯嫌堪以認定。
二、核被告所為，係犯藥事法第83條第1項之轉讓禁藥罪嫌。被
    告所為上開犯行，犯意各別，行為互異，請予分論併罰。至
    報告意旨固認被告於犯罪事實一㈠所涉，係違反毒品危害防
    制條例第4條第2項之販賣第二級毒品罪嫌，然查，證人胡順
    偉固係騎乘其友人即證人邱創煥所有之車牌號碼000-000號
    普通重型機車前去上開農地與被告見面無誤，然被告堅決否
    認有何販賣第二級毒品予證人胡順偉之犯行；而互核證人邱
    創煥、胡順偉之證詞，亦難認定其等究係基於何種內容之合
    意，才推由證人胡順偉去向被告拿取甲基安非他命，在欠缺
    其他積極證據之情況下，尚難僅以上開客觀之事實經過，即
    遽為不利於被告之認定，是報告意旨就此部分容有誤會，併
    予敘明。
三、依刑事訴訟法第251條第1項提起公訴。
　　此　致
臺灣彰化地方法院
中　　華　　民　　國　 110　　年　　12　　月　　6 　　日
　　　　　　　　　　　　　　　檢　察　官　蔡  奇  曉
本件正本證明與原本無異
中　　華　　民　　國　 111　　年　　1 　　月　　3 　　日
                              書  記  官  楊  茹  琳